【裁判字號】    92,訴,2007
【裁判日期】    920930
【裁判案由】    給付工程款
【裁判全文】
臺灣高雄地方法院民事判決                        九十二年度訴字第二○○七號
    原      告  昶宏電機工程有限公司
    法定代理人  甲○○
    訴訟代理人  史乃文律師
    複  代理人  楊申田律師
    被      告  程鼎工程有限公司
                              .
    法定代理人  乙○○        .
    訴訟代理人  蔡進欽律師
                蘇正信律師
右當事人間請求給付工程款事件，於民國九十二年九月二十六日言詞辯論終結，本院
判決如下：
    主    文
原告及其假執行之聲請均駁回。
訴訟費用由原告負擔。
    事  實  與  理  由
一、按被告不抗辯法院無管轄權而為本案之言詞辯論者，以其法院為有管轄權之法院
    ，民事訴訟法第二十五條定有明文。本件原告主張伊為被告施作如附表所示之工
    程中，其中部分工程施作地點位於高雄縣林園鄉，故本院乃為兩造約定債務履行
    地法院，依民事訴訟法第十二條規定有管轄權等語，被告對於原告未於其主事務
    所或主營業所所在地法院起訴，而向本院起訴乙節並不爭執，且亦為本案之言詞
    辯論，有該言詞筆錄在卷可證，且核本件請求給付工程款案件並非專屬管轄案件
    ，則依上開條文規定，本院自有管轄權，合先敘明。
二、原告主張：伊於民國九十年九月至十二月間，陸續承作被告向訴外人台塑油化股
    份有限公司、李長榮化學工業股份有限公司及永嘉化學工業股份有限公司承攬工
    程中，如附表所示之七件配電工程，總工程款為新台幣（下同）二百三十萬元，
    含稅為二百四十一萬五千元，上開工程伊均已如期完工，雙方約定被告應於九十
    一年五月前給付全部報酬，詎被告迄今僅給付一百八十九萬元，餘五十二萬五千
    元均拒絕給付，爰依兩造間之契約關係，提起本訴。並聲明求為判決：(一)被告應
    給付原告五十二萬五千元，及自起訴狀送達翌日起至清償日止，按年息百分之五
    計算之利息。(二)訴訟費用由被告負擔。(三)願供擔保請准宣告假執行。
三、被告抗辯：原告確曾為伊承作如附表所示之七件工程，惟工程款經會算後乃為一
    百八十九萬元，伊已全數給付，原告之請求並無理由等語，並聲明求為判決：原
    告之訴及假執行之聲請均駁回，訴訟費用由原告負擔。
四、按請求履行債務之訴，除被告自認原告所主張債權發生原因之事實外，應先由原
    告就其主張此項事實，負舉證之責任，必須證明其為真實後，被告於其抗辯事實
    ，始應負證明之責任，此為舉證責任分擔之原則，最高法院四十三年台上字第三
    七七號判例意旨可供參照。本件原告主張其承作系爭七件工程之總價款為二百四
    十一萬五千元，既為被告所否認，則依上開說明，原告自應就系爭工程總價款負
    舉證責任。經查：原告主張工程款總價為二百四十一萬五千元，無非係以其聘請
    勞工薪資、購買施工材料成本高達二百五十餘萬元，其不可能以低於成本之金額
    承包，及證人即前台灣鈕朗股份有限公司人員王証平之證言為其論據，並提出支
    援契約書乙份、合約人員入廠證二紙、薪資表五紙、原告手寫統計表二紙為證，
    惟查：系爭工程施工地點乃位於雲林、高雄各地，且原告係陸續施作完工，並非
    一次承包，兩造亦未事先約定總工程款，僅一次請領時方綜合結算等情，此為原
    告所不爭執，則依此交易模式，承攬人對於工程施作成本之預估即較難具體掌握
    ，雖一般人並無作賠本生意之可能，然原告若僅以自己事後結算之支出成本高於
    已收款項，而欲證明兩造曾有較高之總工程款約定，衡情亦嫌不足。況兩造於九
    十一年一月間結算工程款時，原告即簽發含稅後總價款為一百八十九萬元之統一
    發票向被告請款，有該統一發票乙紙在卷可證，依一般社會常情，兩造當時應係
    就該結算金額已達成協議，否則原告為何不一次請領完畢，或就尚未給付之尾款
    另行簽定字據以資確認。此外，證人王証平到庭證稱其僅自友人處聽聞兩造間有
    工程款爭議，惟並未知悉箇中原委等語，是王証平之證言亦無從為有利於原告之
    認定。原告前揭主張，並不可採。
五、綜上，原告不能舉證證明系爭工程款總價為二百四十一萬五千元，從而，其主張
    被告尚應給付工程尾款五十二萬五千元，為無理由，應予駁回。
六、原告之訴既經駁回，其假執行之聲請即失所依據，應併予駁回。
七、結論：原告之訴為無理由，依民事訴訟法第七十八條，判決如主文。
中      華      民      國    九十二    年      九      月     三十     日
                              民事第一庭
~B審判長法      官  林紀元
~B      法      官  甯  馨
~B      法      官  蔡川富
正本係照原本作成。
如不服本判決，應於送達後廿日內，向本院提出上訴狀並表明上訴理由，如於本
判決宣示後送達前提起上訴者，應於判決送達後十日內補提上訴理由書（須附繕本）。
中      華      民      國    九十二    年      九      月     三十     日
~B      法院書記官  黃俊凱


司法院資訊處製作；財團法人民間司法改革基金會備份。
